臺灣臺中地方法院刑事判決
111年度金訴字第1622號
公  訴  人  臺灣臺中地方檢察署檢察官
被      告  陳俊宇


上列被告因詐欺等案件，經檢察官提起公訴（111年度偵字第305
10號），被告於準備程序進行中就被訴事實為有罪之陳述，經告
知簡式審判程序意旨，並聽取公訴人及被告之意見後，本院合議
庭裁定由受命法官獨任行簡式審判程序，判決如下：
    主  文
陳俊宇犯如附表一所示之罪，各處如附表一所示之刑。應執行有
期徒刑柒月，併科罰金新臺幣肆萬元，罰金如易服勞役，以新臺
幣壹仟元折算壹日。
扣案如附表二所示之物沒收。未扣案之犯罪所得新臺幣貳仟元沒
收，於全部或一部不能沒收或不宜執行沒收時，追徵其價額。
    事  實
一、陳俊宇於民國111年6月間，以提領金額抽取0.5％為約定報酬
    ，擔任俗稱「車手」之角色，與真實姓名年籍不詳自稱「高
    飛」之成年男子（無證據證明其行為時明知或可預見該詐欺
    集團人數為3人以上），共同意圖為自己不法之所有，基於
    詐欺取財、隱匿詐欺取財犯罪所得去向、所在之洗錢犯意聯
    絡，由「高飛」所屬詐欺集團某成員於附表一所示之時間，
    以附表一所示之詐騙方式，向附表一所示之人施用詐術，致
    使附表一所示之人因而陷於錯誤，遂將附表一所示之款項匯
    入如附表一所示帳戶後，旋由「高飛」與陳俊宇以附表二所
    示行動電話內安裝之通訊軟體Telegram聯繫，由陳俊宇於附
    表一所示之時間，在附表一所示之地點，提領如附表一所示
    之金額，進而於不詳時間，在不詳地點，將前開提領金額交
    付予「高飛」（新臺幣〈下同〉2,000元作為陳俊宇之報酬）
    ，而掩飾、隱匿詐欺犯罪所得去向。嗣因劉浩銘、林建勳發
    現受騙報警，於111年7月12日晚間10時30分許，在臺中市○
    區○○○道0段000號前，為警持拘票拘提到案，並當場扣得如
    附表二所示之物，始循線查獲。
二、案經劉浩銘委由劉禎芸、林建勳訴由臺中市政府警察局第二
    分局報告臺灣臺中地方檢察署（下稱臺中地檢署）檢察官偵
    查起訴。    
    理  由
一、被告陳俊宇所犯之罪，非死刑、無期徒刑、最輕本刑為3年
    以上有期徒刑之罪或高等法院管轄第一審之案件，其於準備
    程序進行中，就前揭被訴事實為有罪之陳述，經受命法官告
    以簡式審判程序之旨，並聽取其與公訴人之意見後，本院認
    無不得或不宜改依簡式審判程序進行之情事，依刑事訴訟法
    第273條之1第1項、第284條之1規定，裁定本件由受命法官
    獨任進行簡式審判程序，是本件之證據調查，依刑事訴訟法
    第273條之2規定，不受同法第159條第1項、第161條之2、第
    161條之3、第163條之1及第164條至第170條規定之限制，合
    先敘明。
二、認定犯罪事實所憑之證據及理由：
　㈠上開犯罪事實，業據被告於警詢、偵訊及本院審理中均坦承
    不諱（見臺中市政府警察局第二分局中市警二分偵字第1110
    032875號卷〈下稱警卷〉第17頁至第24頁；臺中地檢署111年
    度偵字第30510號偵查卷〈下稱偵卷〉第27頁至第28頁；本院1
    11年度金訴字第1622號卷〈下稱本院卷〉第45頁、第50頁、第
    52頁至第56頁），核與證人即告訴人林建勲於警詢之指述（
    見警卷第79頁至第81頁）、證人即告訴代理人劉禎芸於警詢
    之指述（見警卷第57頁至第58頁）情節相符，並有第二分局
    文正派出所搜索扣押筆錄暨扣押物品目錄表（見警卷第31頁
    至第35頁）、車牌號碼000-0000號小客車租賃契約（見警卷
    第189頁）、中華郵政股份有限公司客戶歷史交易清單及第
    一商業銀行帳戶交易明細表（見警卷第53頁至第55頁）各1
    份、【告訴人劉浩銘】之網路匯款紀錄截圖、受理各類案件
    紀錄表、玉山銀行存摺翻拍照片、手機通話紀錄截圖、玉山
    銀行網路銀行匯款明細、受理詐騙帳戶通報簡便格式表、受
    理案件證明單、金融機構聯防機制通報單、反詐騙諮詢專線
    紀錄表（見警卷第52頁、第61頁至第63頁、第65頁、第69頁
    至第71頁、第73頁、第75頁至第76頁）各1份、【告訴人林
    建勳】之網路匯款紀錄截圖（見警卷第145頁至第163頁）、
    反詐騙諮詢專線紀錄表、受理案件證明單、受理詐騙帳戶通
    報簡便格式表、金融機構聯防機制通報單、通話紀錄截圖、
    匯款紀錄截圖（見警卷第83頁至第85頁、第109頁、第115頁
    、第126頁、第128頁、第130頁）各1份、被告提領畫面翻拍
    照片1份（見警卷第165頁至第187頁）在卷可參，復有扣案
    如附表二所示之物可佐，足認被告上開任意性自白與事實相
    符，應堪採信。
  ㈡公訴意旨雖曾認被告與「高飛」涉犯刑法第339條之4第1項第
    3款之以網際網路對公眾散布而犯詐欺取財罪。惟刑法第339
    條之4第1項第3款規定，係考量現今以電信、網路等傳播方
    式，同時或長期對社會不特定多數之公眾發送訊息施以詐術
    ，往往造成廣大民眾受騙，此一不特定、多數性詐欺行為類
    型，其侵害社會程度及影響層面均較普通詐欺行為嚴重，有
    加重處罰之必要，爰定為加重處罰事由，是該條款係以詐騙
    集團以電信、網路等傳播方式，同時或長期對社會不特定多
    數之公眾發送訊息施以詐術之行為，認有加重處罰之必要，
    至於詐騙集團成員間以電話聯繫，於詐騙過程中單純利用到
    上述傳播工具而無向公眾散布之情形，應非上開條款所欲規
    範之範圍。本案「高飛」所屬詐騙集團不詳成員均係以電話
    與特定之被害人聯絡，佯稱告訴人劉浩銘、林建勳網路購物
    之設定錯誤，使附表一所示之告訴人陷於錯誤，而依「高飛
    」所屬詐騙集團不詳成員之指示進行轉帳後，「高飛」再指
    示被告領取款項，並無以電子通訊、網際網路對公眾散布犯
    行，依上開說明，自與刑法第339條之4第1項第3款之要件不
    符，檢察官認被告所為尚應以刑法第339條之4第1項第3款論
    處云云，容有誤會。　　
  ㈢綜上所述，本案事證明確，被告上開詐欺取財及洗錢之犯行
    ，堪以認定，應依法論科。
三、論罪科刑：
  ㈠按洗錢防制法第2條規定：「本法所稱洗錢，指下列行為：一
    、意圖掩飾或隱匿特定犯罪所得來源，或使他人逃避刑事追
    訴，而移轉或變更特定犯罪所得。二、掩飾或隱匿特定犯罪
    所得之本質、來源、去向、所在、所有權、處分權或其他權
    益者。三、收受、持有或使用他人之特定犯罪所得。」所稱
    特定犯罪，依照同法第3條第2款，包含刑法第339條之罪。
    從而第14條第1項所規範之一般洗錢罪，必須有第3條規定之
    前置特定犯罪作為聯結，始能成立。同法第15條第1項則規
    定：「收受、持有或使用之財物或財產上利益，有下列情形
    之一，而無合理來源且與收入顯不相當者，處6月以上5年以
    下有期徒刑，得併科5,000,000元以下罰金：一、冒名或以
    假名向金融機構申請開立帳戶。二、以不正方法取得他人向
    金融機構申請開立之帳戶。三、規避第7條至第10條所定洗
    錢防制程序。」第15條之特殊洗錢罪，係在無法證明前置犯
    罪之特定不法所得，而未能依第14條之一般洗錢罪論處時，
    始予適用。倘能證明人頭帳戶內之資金係前置之特定犯罪所
    得，即應逕以一般洗錢罪論處，自無適用特殊洗錢罪之餘地
    。例如詐欺集團向被害人施用詐術後，為隱匿其詐欺所得財
    物之去向，而令被害人將其款項轉入該集團所持有、使用之
    人頭帳戶，並由該集團所屬之車手前往提領詐欺所得款項得
    逞，檢察官如能證明該帳戶內之資金係本案詐欺之特定犯罪
    所得，即已該當於洗錢防制法第14條第1項之一般洗錢罪；
    至若無法將人頭帳戶內可疑資金與本案詐欺犯罪聯結，而不
    該當第2條洗錢行為之要件，當無從依第14條第1項之一般洗
    錢罪論處，僅能論以第15條第1項之特殊洗錢罪。倘行為人
    意圖掩飾或隱匿特定犯罪所得來源，而將特定犯罪所得直接
    消費處分，甚或交予其他共同正犯，而由共同正犯以虛假交
    易外觀掩飾不法金流移動，即難認單純犯罪後處分贓物之行
    為，應仍構成第2條第1或2款之洗錢行為（最高法院108年度
    台上字第1744號判決意旨可資參照）。查被告係依「高飛」
    之指示，持附表一所示之人頭帳戶提款卡提領附表一所示之
    款項而交付之，製造金流斷點，當屬洗錢防制法第2條第2款
    掩飾、隱匿特定犯罪所得去向之行為。是核被告所為，係犯
    刑法第339條第1項之詐欺取財罪、洗錢防制法第2條第2款、
    第14條第1項之一般洗錢罪。
  ㈡起訴意旨固認被告涉犯刑法第339條之4第1項第3款以網際網
    路對公眾散布而犯詐欺取財罪嫌，雖有未洽，理由業如上述
    ，然因起訴之犯罪事實與本院上開所認定之犯罪事實間，二
    者基本之社會事實同一，應依刑事訴訟法第300條之規定，
    予以變更起訴法條，且經本院當庭告知被告此變更之罪名，
    已足保障被告之防禦權，附此敘明。
  ㈢被告就上開犯行，與「高飛」間，有犯意聯絡及行為分擔，
    為共同正犯。
  ㈣被告就告訴人劉浩銘、林建勳之匯款，如附表一所示多次接
    續提款之數舉動的部分，侵害同一法益（同一告訴人），各
    舉動之獨立性極為薄弱，依一般社會健全觀念，在時間差距
    上，難以強行分開，在刑法評價上，以視為數個舉動之接續
    施行，合為包括之一行為予以評價，較為合理，而應各依接
    續犯論以包括之一罪。
  ㈤按刑法第55條所定一行為而觸犯數罪名之想像競合犯，應從
    一重處斷，其規範意旨在於避免對於同一犯罪行為予以過度
    評價，所謂「同一行為」應指實行犯罪之行為完全或局部具
    有同一性而言。法律分別規定之數個不同犯罪，倘其實行犯
    罪之行為，彼此間完全或局部具有同一性而難以分割，應得
    依想像競合犯論擬（最高法院98年度台上字第1912號判決意
    旨參照）。查被告係持附表一所示之人頭帳戶之提款卡提領
    匯入之詐欺款項，並交付前來取款之「高飛」，而有掩飾、
    隱匿詐欺犯罪所得去向之洗錢犯行，其上開行為具行為局部
    之同一性，在法律上應評價為一行為較為合理，而屬一行為
    觸犯數罪名之想像競合犯，依刑法第55條前段之規定，均應
    從一重論以一般洗錢罪。
  ㈥被告就附表一所示犯行，犯意各別，行為互殊，應予分論併
    罰
    。 
　㈦又被告在本院審理中，坦承由其持附表一所示人頭帳戶之提
    款卡提領附表一所示之金額，再將所提領款項交付共犯「高
    飛」，而自白其上開洗錢犯行，均應依洗錢防制法第16條第
    2項規定，減輕其刑。
  ㈧爰審酌被告年輕體健，竟為圖私利擔任領取告訴人劉浩銘、
    林建勳遭詐騙後交付之款項，以獲取不當利益，且被告應知
    社會上以各種方式收取他人金融帳戶以為詐財之歪風猖獗，
    不法份子多以此詐得之帳戶資料製造資金斷點，造成警方追
    緝贓款或詐欺取財正犯之困難，政府及相關單位無不窮盡心
    力追查、防堵，被告竟仍為一己私利參與本件犯行，非僅對
    於受害民眾造成損害，對於社會治安亦有相當之危害性。惟
    審酌被告犯後坦承犯行，犯後態度尚可，然被告未賠償告訴
    人劉浩銘、林建勳所受損害之犯後態度，暨被告高中肄業之
    智識程度，現從事餐飲業，月薪30,000元，為低收入戶（見
    本院卷第59頁之臺中市豐原區低收入戶證明書）之經濟狀況
    ，未婚，現與母親、姐姐同住之家庭生活狀況等一切情狀（
    見本院卷第56頁），各量處如附表一所示之刑，並就併科罰
    金部分，均諭知罰金如易服勞役之折算標準。數罪併罰之定
    應執行之刑係一種特別的量刑過程，相較於刑法第57條所定
    科刑時應審酌之事項係對一般犯罪行為之裁量，定應執行刑
    之宣告，乃對犯罪行為人本身及所犯各罪之總檢視，除應考
    量行為人所犯數罪反應出之人格特性，並應權衡審酌行為人
    犯行之反社會性、刑罰適應性與整體刑法目的及相關刑事政
    策，在量刑權之法律拘束性原則下，除依刑法第51條所定方
    法為量刑自由裁量權之外部界限外，並應受法秩序理念規範
    之比例原則、平等原則、責罰相當原則、重複評價禁止原則
    等自由裁量權之內部抽象價值要求界限之支配，使以輕重得
    宜，罰當其責，俾符合法律授與裁量權之目的，兼顧刑罰衡
    平原則。爰秉此原則，綜衡卷存事證，就被告所犯本案2罪
    之犯罪類型均同，係於密接時、地所犯等情為整體評價，就
    本件所宣告刑，定其應執行刑如主文所示，並就併科罰金部
    分諭知易服勞役之折算標準。
四、沒收之諭知：
  ㈠按「犯罪所得，屬於犯罪行為人者，沒收之」、「前二項之
    沒收，於全部或一部不能沒收或不宜執行沒收時，追徵其價
    額」、「第一項及第二項之犯罪所得，包括違法行為所得、
    其變得之物或財產上利益及其孳息」、「犯罪所得已實際合
    法發還被害人者，不予宣告沒收或追徵」、「宣告前二條之
    沒收或追徵，有過苛之虞、欠缺刑法上之重要性、犯罪所得
    價值低微，或為維持受宣告人生活條件之必要者，得不宣告
    或酌減之。」刑法第38條之1第1項前段、第3項、第4項、第
    5項、第38條之2第2項分別定有明文。
　㈡經查，被告於本案所提領之款項，除分得2,000元外，餘款均
    已交付詐欺共犯「高飛」乙節，業據被告於警詢及本院審理
    中供述在卷（見警卷第23頁；本院卷第55頁），衡以卷內復
    無其他證據足以證明被告尚有其他報酬，堪認被告於本案之
    犯罪所得為2,000元，應依刑法第38條之1第1項前段規定宣
    告沒收，又因前開犯罪所得並未扣案，爰依同條第3項規定
    諭知於全部或一部不能沒收或不宜執行沒收時，追徵其價額
    。
　㈢次查，被告持用如附表二所示行動電話與「高飛」互相聯繫
    後，共同犯上開犯行乙節，業據被告於本院審理程序中供承
    明確（見本院卷第53頁），依刑法第38條第2項規定，扣案
    如附表二所示行動電話諭知沒收。
據上論斷，應依刑事訴訟法第273條之1第1項、第299條第1項前
段、第300條，洗錢防制法第2條第2款、第14條第1項、第16條第
2項，刑法第11條前段、第28條、第339條第1項、第55條、第42
條第3項、第51條第5款、第7款、第38條第2項前段、第38條之1
第1項、第3項，刑法施行法第1條之1第1項，判決如主文。
本案經檢察官黃秋婷提起公訴，檢察官王淑月到庭執行職務。
中　　華　　民　　國　　111 　年　　10　　月　　4 　　日
                  刑事第十五庭  法  官   陳韋仁
以上正本證明與原本無異。
如不服本判決應於收受送達後20日內向本院提出上訴書狀，並應
敘述具體理由；其未敘述上訴理由者，應於上訴期間屆滿後20日
內向本院補提理由書（均須按他造當事人之人數附繕本）「切勿
逕送上級法院」。
　　　                        　書記官   張晏齊
中　　華　　民　　國　　111 　年　　10　　月　　7 　　日
附錄本案論罪科刑法條全文： 
洗錢防制法第2條
本法所稱洗錢，指下列行為：
一、意圖掩飾或隱匿特定犯罪所得來源，或使他人逃避刑事追訴
    ，而移轉或變更特定犯罪所得。
二、掩飾或隱匿特定犯罪所得之本質、來源、去向、所在、所有
    權、處分權或其他權益者。
三、收受、持有或使用他人之特定犯罪所得。
洗錢防制法第3條
本法所稱特定犯罪，指下列各款之罪：
一、最輕本刑為6月以上有期徒刑以上之刑之罪。
二、刑法第121條第1項、第123條、第201條之1第2項、第268條
    、第339條、第339條之3、第342條、第344條、第349條之罪
    。
三、懲治走私條例第2條第1項、第3條第1項之罪。
四、破產法第154條、第155條之罪。
五、商標法第95條、第96條之罪。
六、廢棄物清理法第45條第1項後段、第47條之罪。
七、稅捐稽徵法第41條、第42條及第43條第1項、第2項之罪。
八、政府採購法第87條第3項、第5項、第6項、第89條、第91條
    第1項、第3項之罪。
九、電子支付機構管理條例第44條第2項、第3項、第45條之罪。
十、證券交易法第172條第1項、第2項之罪。
十一、期貨交易法第113條第1項、第2項之罪。
十二、資恐防制法第8條、第9條之罪。
十三、本法第14條之罪。
　
洗錢防制法第14條
有第2條各款所列洗錢行為者，處7年以下有期徒刑，併科新臺幣
5百萬元以下罰金。
前項之未遂犯罰之。
前2項情形，不得科以超過其特定犯罪所定最重本刑之刑。
　
中華民國刑法第339條第1項（普通詐欺罪）
意圖為自己或第三人不法之所有，以詐術使人將本人或第三人之
物交付者，處5年以下有期徒刑、拘役或科或併科50萬元以下罰
金。

附表一：被告之犯罪事實（時間：民國；金額：新臺幣）
編號 告訴人遭詐欺情形 匯入帳戶 匯款時間、金額 提領時間、地點、金額 提領車手 罪名及宣告刑 １ 「高飛」先後於111年6月17日某時許，撥打電話予告訴人劉浩銘，謊稱：係博客來網路書局客服人員，因電腦設定錯誤，需依指示操作始能解除設定云云，使告訴人劉浩銘陷於錯誤，而依「高飛」之指示，於附表一編號１所示之時間，分別以網路匯款如附表一編號１所示之金額。 ①許鵠薐申辦之郵局帳戶（帳號：000-00000000000000號，下稱郵局帳戶）。 ②陳氏清心申辦之第一商業銀行帳戶（帳號：000-00000000000號，下稱一銀帳戶）。 ①111年6月17日晚間11時2分許，匯款150,033元至郵局帳戶。 ②111年6月17日晚間11時10分許，匯款99,999元至一銀帳戶。 ①111年6月17日晚間11時11分許，在臺中市○區○○路000○000號之臺中五權路郵局提領60,000元（郵局帳戶）。 ②111年6月17日晚間11時12分許，在臺中市○區○○路000○000號之臺中五權路郵局提領60,000元（郵局帳戶）。 ③111年6月17日晚間11時19分許，在臺中市○區○○路000○000號之臺中五權路郵局提領20,000元（郵局帳戶）。 ④111年6月17日晚間11時20分許，在臺中市○區○○路000○000號之臺中五權路郵局提領10,000元（郵局帳戶）。 ⑤111年6月17日晚間11時29分許，在臺中市○區○○路000號之統一超商之自動櫃員機提領20,000元（一銀帳戶）。 ⑥111年6月17日晚間11時30分許，在臺中市○區○○路000號之統一超商之自動櫃員機提領20,000元（一銀帳戶）。 ⑦111年6月17日晚間11時31分許，在臺中市○區○○路000號之統一超商之自動櫃員機提領20,000元（一銀帳戶）。 ⑧111年6月17日晚間11時33分許，在臺中市○區○○路000號之全家超商之自動櫃員機提領20,000元（一銀帳戶）。 ⑨111年6月17日晚間11時35分許，在臺中市○區○○路000號之統一超商之自動櫃員機提領20,000元（一銀帳戶）。  被告 陳俊宇共同犯洗錢防制法第十四條第一項之一般洗錢罪，處有期徒刑伍月，併科罰金新臺幣參萬元，罰金如易服勞役，以新臺幣壹仟元折算壹日。 ２ 「高飛」先於111年6月16日某時許，撥打電話予告訴人林建勳，謊稱：係博客來網路書局客服人員，因重複下單，需依指示操作始能解除設定云云，使告訴人林建勳陷於錯誤，而依「高飛」之指示，於附表一編號２所示之時間，分別以網路匯款如附表一編號２所示之金額。 同上 ①111年6月18日凌晨0時6分許，匯款63,123元至一銀帳戶。 ②111年6月18日凌晨0時3分許，匯款99,989元至郵局帳戶。 ①111年6月18日凌晨0時16分許，在臺中市○區○○路000○000號之臺中五權路郵局提領20,000元（一銀帳戶）。 ②111年6月18日凌晨0時17分許，在臺中市○區○○路000○000號之臺中五權路郵局提領20,000元（一銀帳戶）。 ③111年6月18日凌晨0時18分許，在臺中市○區○○路000○000號之臺中五權路郵局提領3,000元（一銀帳戶）。 ④111年6月18日凌晨0時19分許，在臺中市○區○○路000○000號之臺中五權路郵局提領20,000元（一銀帳戶）。 ⑤111年6月18日凌晨0時19分許，在臺中市○區○○路000○000號之臺中五權路郵局提領1,000元（一銀帳戶）。 ⑥111年6月18日凌晨0時32分許，在臺中市○區○○路000○000號之臺中五權路郵局提領60,000元（郵局帳戶）。 ⑦111年6月18日凌晨0時33分許，在臺中市○區○○路000○000號之臺中五權路郵局提領40,000元（郵局帳戶）。 被告 陳俊宇共同犯洗錢防制法第十四條第一項之一般洗錢罪，處有期徒刑肆月，併科罰金新臺幣貳萬元，罰金如易服勞役，以新臺幣壹仟元折算壹日。 

附表二：扣案物
編號 扣案物品名稱 數量 備註 １ APPLE廠牌行動電話（搭配SIM卡1張） 1支 臺中市政府警察局第二分局扣押物品目錄表（見警卷第35頁）